臺灣高等法院刑事判決　　　　　　　　　　　　　　九十一年度上訴字第五五八號
　　上　訴　人
　　即　被　告　丙○○
　　選任辯護人　吳發隆
右上訴人因偽造文書案件，不服臺灣台北地方法院八十九年度訴緝字第一八七號，中
華民國九十一年一月十四日第一審判決（起訴案號：臺灣台北地方法院檢察署八十四
年度偵字第二四八四四、第二五五八一號 ）提起上訴，本院判決如左：
    主  文
原判決撤銷。
丙○○共同連續行使偽造私文書，足以生損害於公眾及他人，處有期徒刑壹年肆月。
扣案之祥泰旅行社印章壹枚、加拿大短期入境申請表上之偽造祥泰旅行社印文參拾枚
及偽造在前揭申請表上薛宏賢等三十人之署押共參拾枚，均沒收。
    事  實
一、丙○○與乙○○、任職旅行社之甲○○（後二人業經本院判決確定），共同基於
    偽造文書之概括犯意聯絡，於民國（下同）八十四年三、四月間，丙○○提議後
    三人合資經營以「假觀光真偷渡」方式，將招攬之大陸地區人民，以泰國取得我
    國失竊已換貼大陸地區人民照片方式變造之護照，供大陸地區人民赴越南轉加拿
    大，後取道前往美國。先由乙○○、甲○○在國內偽刻「祥泰旅行社」之印章乙
    枚交由甲○○使用，並由丙○○將經變造後，換貼大陸地區人民照片之中華民國
    護照及相片，以國際郵件寄送方式寄給在臺灣之乙○○。乙○○收受變造之護照
    後，即於越南、加拿大短期入境簽證申請表上偽填申請人姓名，交由甲○○填妥
    相關資料，連同變照之護照向相關單位辦理赴加拿大及越南簽証等手續，辦妥後
    再寄還身處泰國之丙○○。甲○○則除辦理上述簽証、機票外，並負責赴泰國與
    丙○○會合領取前揭護照、簽證、機票即帶領大陸地區人民，由泰國帶團搭機赴
    越南河內轉德國赴加拿大。事成後，每人次乙○○可分得酬勞美金一千元，甲○○則每團次得酬勞新台幣（下同）八萬元。自八十四年七月間起至九月底止，己
    成功帶三團各十五人、二十八人、二十六人共六十九人次赴加拿大。迄於八十四
    年十月間，丙○○再由泰國寄回台灣給乙○○，已換貼成大陸地區人民照片之變
    造之中華民國護照共三十本（護照上姓名為薛宏賢、陳秋蓮、高金葉、官永川、
    朱蔭良、薛學彩、陳美玲、吳陵陵、鮑慶此、張耀天、李有銘、曾國益、梁玉霖
    、朱紅生、張廷憲、劉玥伶、葉澄海、何明力，彭玉娟、施雅文、藍義湖、溫綿
    、鍾秀寶、李妍儀、陳含笑、卜志偉、徐英仁、邱淑芳、童秀娟。下稱薛宏賢等
    三十人），並由甲○○、乙○○分別在加拿大短期入境簽証申請表上，填載申請
    人資料及於申簽人簽章處，偽簽薛宏賢等三十人之姓名，並於申請表上代辦旅行
    社送件印章欄以上開偽造之祥泰旅行社印章偽蓋印文後，持該變造之護照持向加
    拿大駐華辦事處行使申請簽証，足以生損害於主管機關對護照管理之正確性、薛
    宏賢等人及祥泰旅行社。嗣於八十四年十一月八日下午十六時為警查獲，並扣得
    變造之薛宏賢等人之中華民國護照三十本、偽造之祥泰旅行社印章一枚、加拿大
    短期入境簽証申請表及陳秋蓮等人申請越南簽證之護照影本及相片二十四張等物
    。丙○○經通緝到案。
二、案經內政部警政署刑事警察局移送臺灣臺北地方法院檢察署檢察官偵查起訴及臺
    灣高雄地方法院檢察署移送併辦。
    理  由
一、訊據被告丙○○矢口否認有共同參與偽造文書之犯行，辨稱：伊認識乙○○、甲○○，但僅介紹大陸蛇頭姓「黃」的與渠二人認識，並未參與偽刻印章及偽造資
    料，他們有給我吃紅，因乙○○在泰國出事情，我沒有幫他，所以乙○○才會誣
    指他云云，經查：
（一）被告丙○○與乙○○、甲○○如何共同謀議以變造之我國護照供大陸地區人民
      進入加拿大再經偷渡轉往美國，如何由丙○○先於泰國取得經變造為大陸地區
      人民所有之失竊中華民國護照，寄回台灣經由乙○○、甲○○於我國境內偽以
      原護照持有人名義申請越南、加拿大等第三國簽證後寄至泰國，甲○○如何再
      至泰國與丙○○會合接收機票護照及大陸人士，佯為旅行團名義，帶領大陸地
      區人民持變造中華民國護照至越南轉往加拿大，三人並朋分酬勞等情，業據證
      人即共同被告乙○○、甲○○迭於警訊、偵查、原審及本院調查中供證述無訛
      ，互核相符（分見內政部警政署刑事警察局台灣省政府警務處刑事警察大隊刑
      案偵查卷宗第一至第八頁、第十三至第二十頁；臺灣臺北地方法院檢察署八十
      四年度偵字第二四八四四號偵查卷第三十三頁反面至第三十四頁、第五十四至
      第五十七頁；本院八十五年訴字第五一九號第三十頁、第三十一頁正面、第三
      十九頁反面、第四十頁正面；原審九十年九月十二日訊問筆錄、九十年十一月
      十九日審判筆錄、本院九十一年四月九日），而祥泰旅行社未曾代辦亦未授權
      甲○○以該旅行社名義代辦薛宏賢等人簽證，祥泰旅行社印章在甲○○住處查
      扣等節，分經證人即祥泰旅行社總經理陳文修、甲○○同居友人劉章銘於警訊
      及偵查中證述明確（見上開刑案偵查卷宗第二十四頁及臺灣臺北地方法院檢察
      偵查卷第五十三頁反面）。被告所辯，實無可採信。此外，復有證人甲○○國
      人入出境端末查詢報表一紙、變造之薛宏賢等人之中華民國護照三十本、加拿
      大短期入境簽証申請表三十張在卷及偽造之祥泰旅行社印章一枚扣案可憑，是
      共同被告乙○○、甲○○所為不利於己之陳述，既與事實相符，自得採為論罪
      科刑依據，本件事證明確，被告犯行，洵堪認定。
（二）而本件扣案之變造護照三十本雖係在國內失竊，惟查以我國護照遺失後，得在
      國外購得，非無可能。再以乙○○固於本院證稱與被告間曾有不快，然參諸證
      人乙○○、甲○○自警訊至偵審中，均坦承與被告謀劃假觀光真偷渡方式運送
      大陸人士進入加拿大，由被告將變造護照後交辦簽證，再於泰國接應將大陸籍
      人士及相關文件予甲○○帶團出發等情，俱如前陳，足見乙○○並無挾怨誣陷
      之情形，否則翁、柴二人欲卸責於被告，焉有攬罪自承共謀，而為不利己之供
      述，何不一併推稱係被告指使，僅為從旁協助，況參以甲○○並與被告無所怨
      隙，乃被告所不爭，矧無其情，柴某豈有在在於本院證指被告於泰國統籌接洽
      之理，而被告雖辯稱未直接參與，僅僅介紹蛇頭與翁、柴二人認識，事後並有
      分紅云云，足見被告在本案並非毫無干係，翁、柴二人所陳應無誣陷被告之情
      ，故被告及其辯護人所辯稱有挾怨報復云云，應屬無理由。
（三）扣案偽刻之「祥泰旅行社」印章一枚，被告否認偽刻，證人乙○○雖陳稱係被
      告在泰國偽刻後寄回國內，伊再交由惠平使用，甲○○於本院調查時陳稱可能
      是送件小弟自行刻印云云，惟查以祥泰旅行社係國內旅行社，又屬翁、柴二人
      所提供犯罪用之旅行社名稱，國內刻印便利，實無需交由被告在人文不同之泰
      國偽刻，故乙○○所稱祥泰旅行社之偽印是被告偽刻之詞，並不足採，而該印
      章既屬犯罪時必用之工具，當需事先準備妥當，怎有可能是送件小弟自行刻印
      之理，證人甲○○所稱應係諉詞，該偽印應係翁、柴二人於國內偽刻，事屬無
      疑。
二、核被告丙○○所為，持變造之護照向越南及加拿大駐我國代表處，偽以薛宏賢等
    三十人及祥泰旅行社名義製作之簽證申請表持之申請簽證，自足生損害於主管機
    關對護照正確管理、薛宏賢等三十人及祥泰旅行社，按護照條例於八十九年五月
    十七日新增第二十四條第二項有關行使偽造、變造護照之罪責規定，被告行為時
    係在八十年間，經比較新舊法規定，當以刑法第二百十六條、第二百十二條之行
    使變造特種文書罪對被告較為有利，核被告所為，係犯刑係犯刑法第二百十六條
    、第二百十二條之行使變造特種文書罪及同法第二百十六條、第二百十條之行使
    偽造私文書罪。其等先後多次行使變造護照及行使偽造私文書犯行，時間緊接，
    所犯係構成要件相同之罪，顯係基於概括之反覆犯意為之，應依刑法第五十六條
    連續犯之規定論以一罪，並加重其刑。被告丙○○與乙○○、甲○○三人間，有
    犯意之聯絡及行為之分擔，應論以共同正犯。被告偽造私文書後進而行使之，其
    偽造之低度行為應為行使之高度行為所吸收；偽造祥泰旅行社印章並蓋於申請文
    書上之行為及偽造署押之行為均係偽造私文書之部分行為，均不另論罪，僅論以
    行使偽造私文書罪。所犯前述行使變造護照及行使偽造私文書二罪間有方法結果
    之牽連犯關係，應從較重之行使偽造私文書罪論擬。本件被告等有行使偽造私文
    書及行使偽造特種文書之數行為，公訴意旨認其等所犯前述二罪，係屬一行為觸
    犯數罪名之想像競合犯容有誤會。
三、原審因而予以論罪科刑，固非無據，惟原審事實認定「祥泰旅行社」之印章一枚
    ，係被告在泰國所偽刻，認定事實核有違誤，又行使變造護照有損於主管機關對
    護照、身份管理之正確性，足生損害於公眾，原判決主文第一項漏列「公眾」亦
    有未合，又護照條例第二十四條第二項對於行使偽造、變造護照罪於八十九年五
    月十七日已新增該規定，被告犯罪時係在八十年間，原審判決對於新舊法未予比
    較說明，顯有違誤。上訴人上訴意旨仍執前詞否認犯罪，請求撤銷原判決，固無
    理由，惟原判決既有上開可議之處，應由本院予以撤銷改判。爰審酌被告共謀變
    造護照出售圖利之犯罪動機、目的，影響我國政府入出境管理之正確性非淺，且
    亦對外國政府入出境之管理造成困擾，有損國家之國際信譽，經通緝多年始行到
    案及犯後態度等一切情狀，量處如主文所示之刑，以示懲儆。
四、扣案偽造祥泰旅行社之印章一枚及加拿大短期入境申請表上之偽造祥泰旅行社印
    文三十枚、偽造薛宏賢等人之署押三十枚，均依刑法第二百十九條沒收；變造之
    薛宏賢等人中華民國護照三十本及陳秋蓮等申請越南簽證之護照影本及相片，台
    北至多倫多機票六十張，雖係被告等供犯罪所用之物，但並無證據足以證明係被
    告等所有，爰不為宣告沒收。
據上論斷，應依刑事訴訟法第三百六十九條第一項前段、第三百六十四條、第二百九
十九條第一項前段、刑法第二十八條、第五十六條、第二百十六條、第二百十條、第
二百十二條、第二百十九條、第五十五條、罰金罰鍰提高標準條例第一條前段，判決
如主文。
本案經檢察官張文政到庭執行職務。
中      華      民      國      九十一      年      八      月    六    日
                              台灣高等法院刑事第十六庭
                                  審判長法  官  許  增  男
                                        法  官  黃  鴻  昌
                                        法  官  周  煙  平
右正本證明與原本無異。
如不服本判決應於收受送達後十日內向本院提出上訴書狀，其未敘述上訴之理由者並
得於提起上訴後十日內向本院補提理由書（均須按他造當事人之人數附繕本）。
                                        書記官  蕭  麗  珍
中      華      民      國    九十一    年      八      月      八      日
附錄：本案論罪科刑法條全文
刑法第二百十六條
行使第二百十條至第二百十五條之文書者，依偽造、變造文書或登載不實事項或使登
載不實事項之規定處斷。
刑法第二百十條
偽造、變造私文書，足以生損害於公眾或他人者，處五年以下有期徒刑。
刑法第二百十二條
偽造、變造護照、旅券、免許證、特許證及關於品行、能力、服務或其他相類之證書
、介紹書，足以生損害於公眾或他人者，處一年以下有期徒刑、拘役或三百元以下罰
金。
